【裁判字號】    98,簡上,75
【裁判日期】    981014
【裁判案由】    妨害名譽
【裁判全文】
臺灣臺南地方法院刑事判決              98年度簡上字第75號
上  訴  人  甲○○
即  被  告
上列上訴人因妨害名譽案件，不服本院98年度簡字第77號中華民
國98年1月13日所為之第一審判決（檢察官聲請簡易判決處刑案
號：97年度偵字第15326號），提起上訴，本院管轄之第二審合
議庭自為第一審判決如下：
    主  文
原判決關於甲○○部分撤銷。
甲○○無罪。
    理  由
一、公訴意旨略以：丙○○於民國97年9月18日上午7時許，因故
    與甲○○在台南市精忠三村1號之50之住宅外發生爭執，雙
    方並以：「幹你娘臭雞歪」等不雅言語互罵。因認被告涉有
    刑法第309條第1項之公然侮辱罪嫌云云。
二、按犯罪事實應依證據認定之，無證據不得認定犯罪事實；不
    能證明被告犯罪者，應諭知無罪之判決，刑事訟訴法第154
    條第2項、第301條第1項分別定有明文。又認定犯罪事實所
    憑之證據，雖不以直接證據為限，間接證據亦包括在內；然
    而無論直接或間接證據，其為訴訟上之證明，須於通常一般
    之人不致有所懷疑，而得確信其為真實之程度者，始得據為
    有罪之認定，倘其證明尚未達到此一程度，而有合理之懷疑
    存在時，即無從為有罪之認定；且刑事訴訟法第161條第1項
    明定檢察官就被告犯罪事實，應負舉證責任，並指出證明之
    方法，倘其所提出之證據，不足為被告有罪之積極證明，或
    其指出證明之方法，無從說服法院以形成被告有罪之心證，
    基於無罪推定之原則，亦應為被告無罪判決之諭知，最高法
    院76年度台上字第4986號、92年度臺上字第128號判例要旨
    可資參照。
三、公訴人認被告涉有公然侮辱之罪嫌，無非係以被告甲○○之
    自白、告訴人丙○○之指訴為據。然查：
  (一)公訴人所謂被告甲○○之自白，係指被告甲○○於97年11月
    27日偵查中曾供稱：丙○○所說不實，他真的有罵我，我們
    互罵時旁邊沒有人等語。然上開被告所稱我們互罵乙語，業
    據被告於本院審理時供稱：「我是跟丙○○講不要跑，並不
    是罵髒話，而且當時旁邊都沒有人，我怕丙○○拿鐵撬打我
    ，我才大聲喊。我在檢察官那邊是承認有互罵，但我是罵東
    西要還我，不是罵髒話」、「我沒有犯法，我無罪。我有跟
    他互罵沒有錯，但我沒有罵髒話，我只有說東西放著不要拿
    走，東西不是你的」等語。是以，被告縱有在偵查中供稱有
    與告訴人互罵，然其所謂之互罵，只是斥責告訴人將所偷的
    東西留下，並非以不雅言語與告訴人互罵。公訴人對於被告
    所謂的自白互罵，並未能舉證證明，即係以上開不雅言語與
    告訴人互罵，本院自無從僅以被告供承與告訴人互罵，即遽
    以認定被告有公訴人簡易判決處刑聲請書所指稱之公然侮辱
    犯行。
  (二)再者，告訴人丙○○係因涉嫌與另一名綽號「阿松」之成年
    男子，共同竊盜被害人莫伯強的電鍋，遭被告發現後，要求
    他將電鍋留下時，始與被告發生衝突。是以，告訴人是否因
    竊盜犯行遭被告發覺並制止，因而心生怨懟而挾怨報復，始
    指稱被告辱罵他，不無可能。況告訴人對於是否共同竊取被
    害人莫伯強的電鍋以及持鐵撬毆打被告，均予以否認，然被
    害人莫伯強於警詢中已指稱其所有之電鍋確實不見，而警方
    在告訴人的住處亦確實起出鐵撬1支，足見告訴人前於警詢
    中所為之供述並不實在，其本身欠缺誠信，對於被告所為之
    指述是否屬實，誠值懷疑。參以告訴人於偵查中改稱被告罵
    他「幹你娘」，復與告訴人於警詢中稱被告以「幹你娘臭雞
    歪」之不雅言語罵他之指訴不符，其供述前後不一，難令本
    院採信。
四、綜上，被告並無承認犯行之自白，而告訴人丙○○之陳述有
    其誠信上的問題，已如前述，而其對於被告如何侮辱他，又
    有指訴前後不一之情形，故其指訴之真實性已非無疑，本院
    自無從採信告訴人之指訴。此外，本件除告訴人之指訴外，
    並無其他積極證據足資證明被告有公訴人所認之罪嫌，使本
    院不致有所懷疑，而得確信其為真實，揆諸前開說明，應為
    無罪之諭知。被告否認犯行，原審未及審酌，所為量處被告
    罪刑之判決，即有不當，自應由本院撤銷改判。又簡易案件
    之上訴由地方法院管轄之第二審合議庭辦理，如認應為無罪
    判決之諭知，係屬刑事訴訟法第451條之1第4項但書第3款之
    情形，應依同法第452條之規定，逕依第一審通常程序，為
    無罪判決之諭知。
五、據上論斷，應依刑事訴訟法第455條之1第1項、第3項、第
    369條第1項前段、第452條、第301條第1項，判決如主文。
本案經檢察官乙○○到庭執行職務。
中    華    民    國    98    年    10    月    14    日
              刑事第一庭  審判長法  官  夏金郎
                                法  官  林勝利
                                法  官  鄭銘仁
以上正本證明與原本無異。
如不服本判決應於收受本判後10日內向本院提出上訴書狀，並應
敘述具體理由。其未敘述上訴理由者，應於上訴期間屆滿後20日
內向本院補提理由書狀（均須按他造當事人之人數附繕本）「切
勿逕送上級法院」。
                                書記官  郭勝華
中    華    民    國    98    年    10    月    16    日


司法院資訊處製作；財團法人民間司法改革基金會備份。
